臺灣臺中地方法院刑事判決　　　　　　　　　　　　　九十三年度訴字第五九六號
　　公　訴　人　臺灣臺中地方法院檢察檢察官
　　被　　　告　甲○○
右列被告因偽造文書等案件，經檢察官提起公訴（九十二年度偵字第二一六九二號）
，本院判決如左：
    主  文
甲○○行使偽造私文書，足以生損害於他人，處有期徒刑肆月，如易科罰金，以參佰
元折算壹日。東信公司軍公教經銷團購合約書（三百折價券）「用戶同意欄」之「乙
○○」署名壹枚，服務申請表之左、右下角「申請人／公司負責人暨公司印章鑑欄」
之「乙○○」署名貳枚沒收。
    事  實
一、甲○○前為乙○○之媳，其欲向東信電訊股份有限公司（下稱東信公司）申請行
    動電話門號使用，基於冒用他人名義行使偽造私文書申請行動電話門號以詐得Ｓ
    ＩＭ卡，並詐取免費通話利益之犯意，先於民國九十年四月二十五日至臺中縣梧
    棲鎮伯炫通訊有限公司（下稱伯炫公司），向該公司人員蔣玉真佯稱係乙○○本
    人欲辦理行動電話，並在東信公司軍公教經銷團購合約書（三百折價券）之「用
    戶同意欄」偽簽乙○○署名一枚，再交付予蔣玉真而行使之，復於同日上午十一
    時許在臺中市○○鎮○○里○○鄰○○路一七五號住處，未經乙○○同意，擅自
    拿取菜櫥內乙○○之國民身分證後，承前行使偽造私文書之接續犯意，於同日下
    午持上開乙○○之國民身分證至伯炫公司影印取信蔣玉真，並冒用「乙○○」名
    義申請東信公司行動電話門號，填載服務申請表一份，並在服務申請表之左、右
    下角「申請人／公司負責人暨公司印章鑑欄」二處偽簽「乙○○」署名各一枚，
    而偽造上開行動電話服務申請表後，進而將前開行動電話服務申請表交付蔣玉真
    而行使之，向前開公司申請租用0000000000號電話門號使用，足以生
    損害於乙○○本人及東信公司對行動電話業務申請、管理之正確性。並使東訊公
    司陷於錯誤，而交付前開行動電話ＳＩＭ卡供甲○○使用。甲○○取得前開行動
    電話ＳＩＭ卡後，連續多次以上開行動電話門號撥打電話與友人聯絡通話，使東
    信公司陷於錯誤，誤認係乙○○本人申請行動電話而提供通信服務，甲○○因而
    受有免費通訊之利益，自東信公司獲得八千六百九十九元免付費之不法利益，致
    使東信公司因而受有前開通話費之損害。嗣乙○○接獲東信公司催繳電話費通知
    信件後，報警始循線查悉上情。
四、案經內政部警政署電信警察隊第二中隊報告臺灣臺中地方法院檢察署檢察官偵查
    起訴。
    理  由
一、訊據被告甲○○固坦承有持用證人乙○○之國民身分證並以證人乙○○名義申請
    東信公司行動電話門號使用，並在東信公司軍公教經銷團購合約書（三百折價券
    ）之「用戶同意欄」及服務申請表之左、右下角「申請人／公司負責人暨公司印
    章鑑」欄二處偽署「乙○○」署名之事實，惟矢口否認有何行使偽造私文書及詐
    欺之犯行，辯稱：其持證人乙○○之國民身分證申請行動電話一事有徵得證人乙
    ○○同意云云。經查：被告甲○○固持用證人乙○○之國民身分證並以證人乙○
    ○名義申行動電話使用，並於東信公司軍公教經銷團購合約書（三百折價券）「
    用戶同意欄」及服務申請表之左、右下角「申請人／公司負責人暨公司印章鑑欄
    」簽署「乙○○」署名一節，迭據被告甲○○於警詢時、偵查中及本審理中供認
    無訛，核與證人蔣玉真於偵查中證述情節相符，並有東信公司軍公教經銷團購合
    約書（三百折價券）、服務申請表影本各一份在卷可參。證人乙○○並未同意被
    告以其名義申請行動電話門號使用一節，迭據證人乙○○於警詢時、偵查中及本
    院審理中證述明確，復有證人乙○○身分證件被盜用申報書影本一份在卷可參，
    而被告於警詢時自承其不知道證人乙○○當時有沒有同意，可能他當時沒聽清楚
    以也沒有回答我同不同意等語（見偵卷第八頁正面），顯見證人乙○○確未向被
    告表示同意以其名義申請行動電話一事。是以被告甲○○辯以其已徵得證人乙○
    ○同意一節，顯係卸責之詞，不足採信。本件事證明確，被告犯行堪以認定，應
    予依法論科。
二、被告甲○○未經證人乙○○之同意，擅自以證人乙○○之名義，於東信公司軍公
    教經銷團購合約書、服務申請表並於申請人簽名欄內，分別偽造「乙○○」名義
    之署名共三枚，致使東信公司核發0000000000號之行動電話門號及交
    付ＳＩＭ卡使用，足以生損害於證人乙○○及東信公司對於行動電話申請、管理
    之正確性，核其所為，係犯刑法第二百十六條、第二百十條之偽造私文書罪。又
    被告詐得東信公司核發取得行動電話ＳＩＭ卡，核此部分所為，係犯刑法第三百
    三十九條第一項之詐欺取財罪（此項罪名起訴書漏未記載，惟本院於審理時業已
    告知被告，且與其他罪名具有牽連犯之裁判上一罪關係，自在本院審理範圍，併
    予說明）。另被告冒名申請之行動電話門號以詐取免費通話利益，使東信公司陷
    於錯誤，誤認係證人乙○○本人申請行動電話而提供通信服務，被告因而受有免
    費通訊之利益計八千六百九十九元致使東信電訊公司因而分別受有前開通話費之
    損害，核其所為，係犯刑法第三百三十九條第二項之詐欺得利罪。被告偽造「乙
    ○○」署名之行為，分別為偽造東信公司軍公教經銷團購合約書、服務申請書等
    私文書之階段行為，被告偽造前開私文書後復持以行使，其偽造之低度行為應為
    行使之高度行為所吸收，均不另論罪。被告連續撥打電話多次連續詐欺得利之行
    為，係時間緊接，手段同一，所觸犯犯罪構成要件相同之罪名，顯係基於概括犯
    意而反覆為之，為連續犯，應依刑法第五十六條之規定，論以一罪，並加重其刑
    。另其所犯前開三罪間有方法結果之牽連關係，為牽連犯，應依刑法第五十五條
    規定，從一重之行使偽造私文書罪處斷。被告詐欺取財部分，公訴意旨雖未論及
    ，然與前開起訴部分有牽連犯裁判上一罪關係，本為起訴效力所及，本院自應併
    予審理。爰審酌被告一時貪利圖便，冒用他人名義申請行動電話門號使用，犯罪
    動機及目的堪稱單純，犯罪手段亦屬平和，所得財物價值及所得不法利益非鉅，
    然被告犯罪後已否認犯行，犯後態度難認良好等一切情狀，量處如主文所示之刑
    ，並諭知易科罰金之折算標準，以示懲儆。偽造東信公司軍公教經銷團購合約書
    （三百折價券）、服務申請表業經被告持以向東信公司聲請行動電話門號，業經
    該公司受理，前開文書已非被告所有，自不得諭知沒收。惟被告偽造之東信公司
    軍公教經銷團購合約書（三百折價券）「用戶同意欄」之「乙○○」署名一枚，
    服務申請表之左、右下角「申請人／公司負責人暨公司印章鑑欄」之「乙○○」
    署名二枚為被告偽造之署押，不問屬於被告與否，爰依刑法第二百十九條之規定
    ，仍予諭知沒收。
據上論斷，應依刑事訴訟法第二百九十九條第一項前段，刑法二百十六條、第二百十
條、第三百三十九條第一項、第二項、第五十五條、第二百十九條，罰金罰鍰提高標
準條例第一條前段、第二項，判決如主文。
中      華      民      國      九十三      年    五      月      六    日
                                  臺灣臺中地方法院刑事第十四庭
                                      審判長法  官  楊  真  明
                                            法  官  林  學  晴
                                            法  官  陳      葳
右正本證明與原本無異
如不服本判決，應於收受本判決後十日內向本院提出上訴書狀，其未敘述上訴理由者
，並得於提起上訴後十日內向本院補提理由書狀（均須按他造當事人之人數附繕本）
「切勿逕送上級法院」
                                            書記官
中      華      民      國      九十三      年    五      月      六    日
附錄法條：
刑法第二百十六條
行使第二百十條至第二百十五條之文書者，依偽造、變造文書或登載不實事項或使登
載不實事項之規定處斷。
刑法第二百十條
偽造、變造私文書，足以生損害於公眾或他人者，處五年以下有期徒刑。
刑法第三百三十九條
意圖為自己或第三人不法之所有，以詐術使人將本人或第三人之物交付者，處五年以
下有期徒刑、拘役或科或併科一千元以下罰金。
以前項方法得財產上不法之利益或使第三人得之者，亦同。
前二項之未遂犯罰之。
